臺灣高等法院民事判決
109年度原重訴字第1號
原      告  劉月娥（兼柯龍皇之繼承人）
            柯俊安（兼柯龍皇之繼承人）
共      同
訴訟代理人  賴傳智律師
複  代理人  吳孟勳律師
被      告  陳嘉銘  

上列當事人間請求侵權行為損害賠償事件，原告提起刑事附帶民
事訴訟，經本院刑事庭裁定移送前來（108年度重交附民字第17
號），本院於109年11月4日言詞辯論終結，判決如下：
    主      文
被告應給付原告劉月娥、柯俊安新臺幣貳佰壹拾壹萬柒仟玖佰伍
拾陸元，及自民國一○八年十二月二十三日起至清償日止，按年
息百分之五計算之利息。
被告應給付原告劉月娥新臺幣參佰貳拾玖萬參仟貳佰貳拾元，及
自民國一○九年九月七日起至清償日止，按年息百分之五計算之
利息。
被告應給付原告柯俊安新臺幣參佰萬元，及自民國一○九年九月
七日起至清償日止，按年息百分之五計算之利息。
訴訟費用由被告負擔。 
本判決所命第一項給付，於原告劉月娥、柯俊安以新臺幣柒拾壹
萬元為被告供擔保後，得假執行。
本判決所命第二項給付，於原告劉月娥以新臺幣壹佰壹拾萬元為
被告供擔保後，得假執行。
本判決所命第三項給付，於原告柯俊安以新臺幣壹佰萬元為被告
供擔保後，得假執行。
    事實及理由
壹、程序方面：
一、被告經合法通知未於言詞辯論期日到場，核無民事訴訟法第
    386條所列各款情形，爰依原告之聲請，由其一造辯論而為
    判決。
二、按當事人死亡者，訴訟程序在有繼承人、遺產管理人或其他
    依法令應續行訴訟之人承受其訴訟以前當然停止；承受訴訟
    人，於得為承受時，應即為承受之聲明，民事訴訟法第168
    條、第175條分別定有明文。查被繼承人柯龍皇於民國108年
    12月3日合法提起起訴後(見本院附民卷第5頁)，嗣於109年1
    月5日死亡，其繼承人為劉月娥、柯俊安(下合稱原告，單獨
    逕稱其名)，經原告聲明承受訴訟(見本院卷第103頁)，核無
    不合，應予准許。　　
三、按附帶民事訴訟經移送或發回，發交於民事庭後，適用民事
    訴訟法，刑事訴訟法第490條後段定有明文。又訴之變更或
    追加，非經他造同意，不得為之，但請求之基礎事實同一，
     或擴張或減縮應受判決事項之聲明者，不在此限，民事訴
    訟 法第446條第1項、同法第255條第1項第2款、第3款分別
    定有明文。查，原告於附帶民事訴訟程序，起訴聲明為：(
    一)先位聲明：⑴被告應給付原告新臺幣(下同)404萬7,782元
    本息；⑵被告應給付劉月娥350萬本息；⑶被告應給付柯俊安3
    00萬元本息。(二)備位聲明：⑴被告應給付原告404萬7,782
    元本息；⑵被告應給付劉月娥、柯俊安各300萬元本息；(三)
    請准供擔保宣告假執行(見本院附民卷第59-61頁)。嗣於本
    院109年11月4日言詞辯論，變更聲明為：(一)被告應給付原
    告211萬7,956元，及自刑事附帶民事起訴狀繕本送達翌日起
    至清償日止，按年息5%計算之利息；(二)被告應給付劉月娥
    329萬3,220元及自民事準備書(一)狀送達翌日起至清償日止
    ，按年息5%計算之利息；(三)被告應給付柯俊安300萬元及
    自民事準備書(一)狀送達翌日起至清償日止，按年利率5%計
    算之利息；(四)請准供擔保宣告假執行(見本院卷第235-236
    頁)。揆諸前揭說明，核屬減縮應受判決事項聲明，應予准
    許。 　　
貳、實體方面：
一、原告主張：被告於107年12月21日無照駕駛車牌號碼000-000
    0號自用小客車，行至新北市○○區○○街0000號前時，竟貿然
    逆向駛入對向車道，適有柯龍皇騎乘機車行駛於對向車道，
    因閃避不及發生撞擊，致柯龍皇受有頸脊髓損傷、呼吸衰竭
    、四肢癱瘓等傷害，需住院賴以呼吸器維生。柯龍皇因而支
    出醫療費用14萬5,471元、額外生活開支1,718元、自107年1
    2月21日起至109年1月5日止，計381日之看護費用76萬2,000
    元(381×2,000元/日＝762,000)，並受有不能工作損失20萬8,
    767元(107年收入200,000÷365×381＝208,767)、精神上損害3
    00萬元，柯龍皇已受領強制汽車責任保險金200萬元，自應
    與扣除。又柯龍皇嗣於109年1月5日因系爭事故死亡，其妻
    劉月娥、其子柯俊安分別受有精神上損害各300萬元，劉月
    娥並因此支出殯葬費用29萬3,220元。爰依民法第184條第1
    項前段、第191條之2、第192條、第193條第1項、第194條、
    第195條第1項、繼承等規定，求為判決命被告各給付原告21
    1萬7,956元本息(即劉月娥、柯俊安繼承柯皇龍之請求部分)
    、劉月娥329萬3,220元本息、柯俊安300萬元本息，並願供
    擔保請准宣告假執行等語。 
二、被告未於言詞辯論期日到場，亦未提出書面作何聲明或陳述
    。
三、原告主張被告駕車逆向行駛入對向車道，撞擊柯龍皇，致柯
    龍皇受有頸脊髓損傷、呼吸衰竭、四肢癱瘓等傷害，需住院
    賴以呼吸器維生，嗣於109年1月5日死亡，業經被告於刑事
    案件偵查中供認不諱(見本院卷第9頁)，並有醫療財團法人
    徐元智先生醫藥基金會亞東紀念醫院（下稱亞東紀念醫院)
    診斷證明書可憑，且被告之過失致死行為業經本院刑事庭以
    108年度原交上易字第29號判決有期徒刑1年確定，亦有前開
    判決書在卷可憑(本院卷第7-13頁)，而被告復經合法通知未
    到庭為任何答辯，自堪認原告之主張為實在。從而，原告主
    張被告應依侵權行為，賠償其所受損害，自屬有據。
四、原告請求賠償之項目及金額，分別審酌如下：
(一)原告主張柯龍皇受有醫療費用14萬5,471元、額外生活開支1
    ,718元、看護費用76萬2,000元、不能工作損失20萬8,767元
    ，另劉月娥受有殯葬費用損害29萬3,220元，有亞東紀念醫
    院診斷證明書、亞東紀念醫院及新泰綜合醫院之醫療費用收
    據、禾佳藥局出據之購買商品明細表、中國信託商業銀行彩
    卷中心之經銷商銷售證明、新北市新莊區公所人文課繳款書
    、景福葬儀理品社收據可憑(見本院卷第165-215頁、第219
    頁、第225頁)可憑，則原告此部分請求，自無不合。
(二)至於精神慰撫金部分，審酌柯龍皇突遭被告逆向駛入車道內
    撞擊受傷，所受傷勢甚重，造成柯龍皇四肢癱瘓，生活無法
    自理，需仰以呼吸器維生，長達一年多以上，最終不治死亡
    ，堪認柯龍皇因被告之不法侵害所受精神上痛苦甚鉅，絕非
    輕微。而劉月娥、柯俊安分別為柯龍皇之配偶及子，因系爭
    交通事故驟然痛失至親，劉月娥無法與之攜手偕老，柯俊安
    則無法與之共享天倫之樂，且柯龍皇臥床無法自理長達1年
    以上，劉月娥、柯俊安為此付出相當心力照顧，精神上自因
    此而受有相當之痛苦，是劉月娥、柯俊安各主張被告應賠償
    渠等精神上痛苦之損害，於法亦屬有據。並參以被告為高中
    肄業，月收入約2至3萬元(見本院卷第123頁)，而柯龍皇則
    為國中畢業，係以銷售銷售公益彩卷為生；劉月娥為國小畢
    業，無業；柯俊安為二專畢業，月收入為3萬5,000元(見本
    院卷第105頁、第109-119頁)，及兩造其他身分、經濟等一
    切情狀，認柯龍皇、劉月娥、柯俊安所受精神上損害各為30
    0萬元、為適當。
(四)據上，柯皇龍、劉月娥、柯俊安因被告侵權行為所受損害之
    金額應分別為211萬7,956元、329萬3,220元、300萬元(柯龍
    皇之計算式：145,471＋1,718＋762,000＋208,767＋3,000,000－
    2,000,000＝2,117,956；劉月娥之計算式：3,000,000＋293,2
    20＝3,293,220)。
五、綜上所述，原告依民法第184條第1項前段、第191條之2、第
    192條、第193條第1項、第194條、第195條第1項、繼承等規
    定，請求被告給付211萬7,956元及自108年12月23日起(見附
    民卷第51頁)至清償日止，按年息5%計算利息；另給付劉月
    娥329萬3,220元、柯俊安300萬元及均自109年9月7日起(見
    本院卷第101頁)至清償日止，按年息5%計算之利息洵屬有據
    ，均應予准許。又原告陳明願供擔保，聲請宣告假執行，核
    無不合，爰酌定相當擔保金額准許之。
六、據上論結，本件原告之訴有理由，爰判決如主文。 
中　　華　　民　　國　　109 　年　　11　　月　　18　　日
                    民事第五庭   
                        審判長法  官  賴劍毅
                              法  官  陳君鳳
                              法  官  楊雅清
正本係照原本作成。
如不服本判決，應於收受送達後20日內向本院提出上訴書狀，其
未表明上訴理由者，應於提出上訴後20日內向本院補提理由書狀
（均須按他造當事人之人數附繕本）上訴時應提出委任律師或具
有律師資格之人之委任狀；委任有律師資格者，另應附具律師資
格證書及釋明委任人與受任人有民事訴訟法第466 條之1第1項但
書或第2項（詳附註）所定關係之釋明文書影本。如委任律師提
起上訴者，應一併繳納上訴審裁判費。
中　　華　　民　　國　　109 　年　　11　　月　　18　　日
 　　　　　　　　　　　    　 書記官  陳惠娟
附註：
民事訴訟法第466條之1（第1項、第2項）：
對於第二審判決上訴，上訴人應委任律師為訴訟代理人。但上訴
人或其法定代理人具有律師資格者，不在此限。
上訴人之配偶、三親等內之血親、二親等內之姻親，或上訴人為
法人、中央或地方機關時，其所屬專任人員具有律師資格並經法
院認為適當者，亦得為第三審訴訟代理人。